臺灣臺北地方法院民事判決
　　　　　　　　　　　　　　　 111年度北保險簡字第106號
原      告  陳敬宜  
被      告  三商美邦人壽保險股份有限公司

法定代理人  陳宏昇  
訴訟代理人  劉孟昀  
            王致尹律師
上列當事人間給付保險金事件，於中華民國111年8月11日言詞辯
論終結，本院判決如下：
    主    文
原告之訴及假執行之聲請均駁回。
訴訟費用新臺幣壹仟伍佰伍拾元由原告負擔。
    事實及理由
壹、程序方面：
一、被告法定代理人於訴訟進行中變更為陳宏昇，並經其具狀聲
    明承受訴訟，於法相符，應予准許。
貳、實體部分：
一、原告主張：
　㈠原告於民國111年2月26日至111年3月5日入院住院，因腸阻塞
    及大腸無力症之病因，行全大腸切除，符合三商美邦保單內
    項目「次全結腸切除加迴腸直腸吻合術」，被告應給付保險
    金新臺幣36萬3000元，但僅理賠17萬3473元之金額，後查詢
    原告手術歷程，表示111年2月27日原告進行2項手術，故只
    賠償價高的那一項，但原告並沒有實行2項手術，只有單一
    手術歷程，後來被告給付4萬9257元。被告之試算方式與保
    險員告知的方式完全不同，試算如下：1.住院保險金，1200
    ×8(日)＝9600元、2.出院療養金，600×8(日)＝4800元、3.住
    院前後一週回診保險金300×2(次)＝600元、4.手術保險金(依
    手術部位倍數)1200×265倍＝31萬8000元、5.住院補償(實支
    實付)醫療付費3萬元，以上合計為36萬3000元。被告共給付
    22萬7730元，尚應給付14萬270元。
　㈡並聲明：被告應給付原告14萬270元。
二、被告則以：
　㈠原告因大腸無力症於111年2月26日至同年3月5日（共7+1日）
    於臺安醫院住院接受「腹腔鏡次全結腸切除加迴腸直腸吻合
    術」，被告受理原告之理賠申請後已依原告所投保之保險契
    約給付保險金17萬3473元：
　⒈HSRS每日病房費用保險金190元，HIW住院保險金1200元8日為
    9600元，住院保險金已給付9790元。
　⒉HIW出院療養保險金1200元×50％×8日為4800元，出院療養金已
    給付4800元。
　⒊HIW住院前後門診保險金給付1200元×25％×2日為600元，出院
    前後一週門診保險金已給付600元。
　⒋HSRS手術保險金給付9萬9095元，SIW手術保險金給付4萬1808
    元，合計手術保險金(依手術部位倍數)，給付14萬903元。
　⒌原告未舉證住院補償(實支實付)醫療雜費請求之依據。
　⒍臺安醫院官方網站文件申請收費說明，乙種診斷證明書第一
    份120元、第二份以上60元，故被告僅給付HSRS證書費第一
    份費用120元。
　⒎本次住院中原告醫療費用，自費給付項目總計1萬7312元（材
    料費1696元、麻醉費1530元、藥品費710元、部分負擔金額1
    萬3376元），材料費內含「冷飲紙杯（個）2元、塑膠尿壺5
    0元」非屬本案理賠範圍，扣除52元(計算式：2元+50元=52
    元)，即理賠給付1萬7260元。
　㈡原告受領上述理賠給付後認被告公司核算之金額有誤，曾來
    電申訴，被告經取得原告授權後調閱手術記錄表，經確認原
    告於同一次住院期間接受二項手術，且該手術紀錄已明確記
    載手術術式，被告遂以原告實際施作手術項目重新認定理賠
    申請並扣除前次已給付之手術保險金數額後給付原告手術保
    險金差額及延滯利息共4萬9257元。
　㈢被告業已依兩造間訂定之保險契約，給付保險金22萬7730元(
    計算式：17萬3473元+4萬9257元=222730)予原告，尚無原告
    陳稱未足額給付之情形，是原告主張被告公司應依系爭保險
    契約給付保險金顯無理由。
　㈣聲明：原告之訴駁回。　
三、得心證之理由：　　　　　
　㈠按當事人主張有利於己之事實者，就其事實有舉證之責任，
    民事訴訟法第277 條前段定有明文，是民事訴訟如係由原主
    張權利者，應先由原告負舉證之責，若原告先不能舉證，以
    證實自己主張之事實為真實，則被告就其抗辯事實即令不能
    舉證，或其所舉證據尚有疵累，亦應駁回原告之請求（最高
    法院17年上字第917 號判例意旨參照）。又事實有常態與變
    態之分，其主張常態事實者無庸負舉證責任，反之，主張變
    態事實者，則須就其所主張之事實負舉證責任（最高法院86
    年度台上字第891 號判決意旨參照）。原告主張被告尚有保
    險金未給付，則原告主張保險金請求權發生之事實，依前述
    舉證責任分配之原則，原告應對其有利之事實負舉證責任。
　㈡原告於95年10月25日與被告簽定保險契約（保單號碼：00000
    0000000，本院卷第89至92頁），含祥安終身壽險(即AWL，
    本院卷第93至98頁)、個人傷害保險附約(即ADDR，本院卷第
    99至114頁)、附加條款 (【傷害醫療保險金限額給付(實支
    實付型)】即AMRR，本院卷第112；限額新台幣3萬元)、新住
    院醫療保險附約(即HSRS，本院卷第115至122頁；計劃B)、
    手術醫療終身健康保險(即SIW，本院卷第123至130頁；限額
    新台幣1200元)、日額型住院醫療終身健康保險附約(即HIW
    ，本院卷第131至136頁)…等，原告於111年2月26日至111年3
    月5日（共7+1日）於基督復臨安息日會醫療財團法人臺安醫
    院(下稱臺安醫院)接受「全結腸切除加迴腸直腸吻合手術」
    ，被告受理原告之理賠申請後已於111年3月25日給付保險金
    17萬3473元予原告，並於111年5月11日再為給付保險金差額
    及遲延利息共4萬9257元予原告之事實，兩造並不爭執，足
    信為真實。
　㈢惟原告主張：經保險業務員告知及渠試算之結果，被告尚有1
    4萬270元保險金未給付云云。
　⒈該保險業務員不知何人，且原告未說明該不知其姓名之人其
    於訴訟外之言詞為何得為本院審酌之證據；退萬步言（假設
    語氣），被告從未同意該保險業務員為系爭保險金之鑑定人
    ，若傳訊該證人到庭，自具有鑑定人性質，自得類推民事訴
    訟法第326條第2項規定「法院於選任鑑定人前，得命當事人
    陳述意見；其經當事人合意指定鑑定人者，應從其合意選任
    之。但法院認其人選顯不適當時，不在此限。」、第327條
    之規定「有調查證據權限之受命法官或受託法官依鑑定調查
    證據者，準用前條之規定。但經受訴法院選任鑑定人者，不
    在此限。」，若被告對之不同意，亦無擔任證人之適格。至
    於原告之試算與原告單方面之陳述無異。
　⒉經本院依據系爭保險契約核算結果，如下所示：
　⑴原告雖主張住院保險金為9600元，但依據系爭住院醫療保險
    附約(本院卷第116頁)第7條第1項2款膳食費約定及系爭日額
    型住院醫療終身健康保險附約(本院卷第132頁)第10條第1項
    約定，經加總計算為9760元，原告雖僅請求9600元，惟被告
    自認應給付9760元，故總計原告得請求9760元(如附表本院
    心證欄之所示)。
　⑵原告主張出院療養金為4800元，依據系爭日額型住院醫療終
    身健康保險附約(本院卷第133頁)第11條約定計算為4800元(
    如附表本院心證欄之所示)。　
　⑶原告主張出院前後一週門診保險金為600元，依據系爭日額型
    住院醫療終身健康保險附約(本院卷第133頁)第13條之約定
    經計算為600元(如附表本院心證欄之所示)。　
　⑷原告固主張手術保險金為31萬8000元，惟依據系爭住院醫療
    保險附約第9條之約定(本院卷第116頁)其手術保險金應給付
    共9萬9095元；依據系爭手術醫療終身健康保險附約第10條
    第5項約定「…被保險人所接受手術若不在『手術類別及保險
    金額倍數表』所載項目內，…按『全民健康保險醫療費用支付
    標準』『手術章』之，以每500點換算一倍…倍數核算手術保險
    金，核算結果為4萬1808元。二項相加原告總共得請求14萬9
    03元手術保險金，超過此數額之請求為無理由(如附表本院
    心證欄之所示)。
　⑸被告自認原告得請求證書費120元、住院醫療費1萬7200元、
    手術差額4萬9029元及遲延利息228元，均在原告請求之數額
    內自認，經核尚屬正當(如附表本院心證欄之所示)，原告之
    請求應予准許。　
　⑹從而，被告應給付22萬2730元（計算式：9790元＋4800元＋600
    元＋14萬903元＋120元＋1萬7260元＋4萬9029元＋228元＝22萬273
    0元），被告業已給付保險金22萬2730元予原告，尚無原告
    陳稱未足額給付之情形，是原告主張被告公司應依系爭保險
    契約給付保險金，為無理由，應予駁回。
四、綜上所述，原告提起本訴請求被告應給付原告14萬270元，
    為無理由，予以駁回。
五、本件事證已臻明確，兩造其餘攻擊防禦方法與判決之結果不
    生影響，爰不一一贅論，併此敘明。
六、訴訟費用負擔之依據：民事訴訟法第78條。本件訴訟費用額
    ，依後附計算書確定如主文所示金額。
中　　華　　民　　國　　111 　年　　9 　　月　　15　　日
                      臺北簡易庭  法  官  趙子榮
以上正本係照原本作成
如對本判決上訴，須於判決送達後20日內向本庭提出上訴狀。如
委任律師提起上訴者，應一併繳納上訴審裁判費。
中　　華　　民　　國　　111 　年　　9 　　月　　15　　日
                                  書記官  陳怡安
計   算   書：
項        目             金   額（新臺幣）    備    註
第一審裁判費             1550元
合        計             1550元

附表：
原告主張 被告公司已付金額 本院心證 住院保險金1200元×8=9600元 9790元 1.HSRS每日病房費用保險金190元(依據本院卷第116頁第7條第1項2款膳食費約定) 2.HIW住院保險金1200元×8(日)=9600元(依據本院卷第132頁第10條第1項約定) 3.經核合計為9790元。 出院療養金600元×8=4800元 4800元 1.HIW出院療養保險金1200元×50％×8(日)=4800元（依據本院卷第133頁第11條約定）。 2.經核為4800元。 出院前後一週門診保險金300元×2=600元 600元 1.HIW住院前後門診保險金給付1200元×25％×2(日)=600元(依據本院卷第133頁第12條約定)。 2.經核為600元。 手術保險金(依手術部位倍數)1200×265=31萬8000元 14萬903元 1.HSRS手術保險金應給付9萬9095元(依據本院卷第116頁第9條約定)。本次保險事故依每次手術費用保險金最高補償限額表之限額為4萬5000元，並符合「手術類別及保險金額倍數表」內－「次全結腸切除術加迴腸直腸吻合術(265％）」之手術，是故，本次手術費用最高補償限額為11萬9250元(計算式：4萬5000元×265％=11萬9250元)，惟原告所示醫療費用單據自費項目（本院卷第137至142頁），本次自費給付項目之手術費及手術材料費用總計9萬9095元(計算式：手術費3萬元+手術材料費6萬9095元=9萬9095元)。  2.SIW手術保險金應給付4萬1808元（依據本院卷第124頁第10條第5項約定）被保險人所接受手術不在被證6附表「手術類別及保險金額倍數表」所載項目內，故應按「全民健康保險醫療費用支付標準－手術章」規定核算手術保險金。被告對照支付標準及診斷證明書後認定該手術屬診療項目代碼73031B「腸吻合術-迴腸與結腸吻合術，有間路法」健保支付點數為17420點(本院卷第143頁)，換算點數倍率為34.84倍（計算式：17420/500=34.84，依據本院卷第124頁第10條第5項），是故，被告依據系爭附約條款核算手術保險金總計4萬1808元(計算式：1200元×34.84=4萬1808元)。 3.經核為14萬903元。　 住院補償(實支實付)醫療雜費 3萬元（3萬為上限） 0元 原告未舉證並說明此項請求之依據為何，其餘理由如㈢⒈。  120元 1.HSRS證書費120元(依據本院卷第116頁第8條第1項第4款)。 2.經查，原告所提出之證書費為180元，惟查，參酌附件2臺安醫院官方網站文件申請收費說明，乙種診斷證明書第一份120元、第二份以上60元（本院卷第82頁），故被告給付第一份費用120元，核屬有據。  1萬7260元 1.HSRS住院醫療費用保險金1萬7260元  (依據本院卷第116頁第8條第1項第6款)。 2.經查，本次住院中原告醫療費用（本院卷第137至142頁），自費給付項目總計1萬7312元：⑴材料費1696元；⑵麻醉費1530元；⑶藥品費710元；⑷部分負擔金額1萬3376元，惟原告提出醫療費用明細中之材料費內含「冷飲紙杯（個）2元、塑膠尿壺50元」非屬本案理賠範圍，應於自費項目扣除52元(計算式：2元+50元=52元)，即理賠給付總額為1萬7260元（計算式：1萬7312元-52元=1萬7260元）。 
手術保險金 已給付差額4萬9029元   SIW手術保險金應更正給付為9萬837元： 1.被證10手術記錄表內載明原告接受「74417C」及「74205B」兩項手術，惟此兩項手術皆非本院卷第124頁附表手術類別及每日住院保險金額倍數表所列手術類別，故被告應依本院卷第124頁第10條第5項規定分別按「全民健康保險醫療費用支付標準-手術章」之手術項目（本院卷第143頁，醫療給付項目支付及支付標準查詢），以每五百點換算一倍(不足500點者，按比例計算)，給付前開兩項手術項目之保險金予原告。 2.「代碼74417C 內痔結紮 2534點」及「代碼74205B 根治性直腸切除術(含骨盆腔淋巴腺切除術) 35315點」換算後核算給付9萬837元【計算式：(2534元+3萬5315元)/500×1200元=9萬837元】。 3.惟針對代碼「74205B」之手術部分，被告前次已依原告提出之診斷證明書給付手術保險金4萬1808元。 4.故扣除前次已給付金額後再為給付4萬9029元(計算式：9萬837元-4萬1808元=4萬9029元)予原告(本院卷第85至88頁)。 延滯利息 228元 經核延滯利息共計228元（本院卷第124頁第12條第2項約定應於收齊文件後15日內給付保險金，逾期應按年利率一分加計利息給付）。故本案被告於111年4月11日收受原告授權同意書後，於111年5月11日完成理賠程序。故本保險事故應以年利率1分自111年4月25日（收齊文件後15日起算）計算至111年5月11日之遲延利息共228元(計算式：4萬9029元×10％×17日/365日=228元，四捨五入至整數)。